Inventaris van de archieven van de Koninklijke Landmacht: Artillerie-eenheden, 1885-1940; Artillerie-commissies, 1851-1939; Magazijn der Artillerie, 1872-1915; Collectie A.C. Hartmans [geboren 1886], 1930-1940
Nationaal Archief, Den Haag
Landmacht Artillerie Eenheden
Artillerie-onderdelen
1851-1940
D23339
4.70 meter; 342 inventarisnummers.
Normale geschreven, getypte en gedrukte documenten, geen bijzondere handschriften, tekeningen.
Nationaal Archief, Den Haag
Koninklijke Landmacht
P. Kloosterboer
A. C. Hartmans
Het archief is een collectie van verzameld archiefmateriaal welk voor een groot deel in 1986 door het C.A.D. is overgedragen aan het Algemeen Rijksarchief. Het betreft archieven van de artillerie schietschool, archieven van artillerie regimenten en depots, verschillende commissies, evenals een voorgeschiedenis van de artillerie, en de collectie Hartmans. De archieven bevatten voornamelijk correspondenties, circulaires en aantekeningen, plans en rapportages aangaande materieel en personeel, oefeningen en proefnemingen.
Archiefvorming
Geschiedenis van de archiefvormer
De artillerie schietschool werd in 1878 opgericht. Het legerbestuur wilde bij de invoering van het nieuwe geschut van 12 en 8 cm in 1873 en 1874 tevens de opleiding van het artillerie personeel verbeteren.
In 1875 werd opdracht gegeven tot het onderzoeken van 3 mogelijke lokaties voor een schietschool, twee in Noord-Holland en één op de Veluwe. Het onderzoek wees uit dat het terrein bij Oldebroek het meest geschikt was en op 6 april 1878 werd daar de artillerie schietschool opgericht.
In 1922 viel de school ten offer aan de toen heersende bezuinigingswoede en werd de schietschool omgezet in een schietkamp, dat tot op heden is blijven voortbestaan, met uiteraard een onderbreking tijdens de 2e wereldoorlog.
Het tweede gedeelte bestond uit ± 15 cm archiefstukken van verschillende regimenten en depots artillerie. Ook bij deze onderdelen werd de administratie gevoerd volgens de richtlijnen door het legerbestuur uitgegeven en ook hier is wegens de geringe hoeveelheid stukken de gebruikelijke driedeling niet hersteld.
Voor de geschiedenis van deze onderdelen wil ik verwijzen naar deel 4 van de militair-historische bijdragen van de sectie krijgsgeschiedenis "Afstammingen en voortzettingen der Artillerie", door H. Ringoir ('s-Gravenhage, 1979).
Het derde gedeelte, ± 12 cm, bestaat uit drie commissiearchieven. Twee commissies waren belast met het beproeven van nieuw geschut voor de artillerie-onderdelen, de derde hield zich bezig met het bestuderen van de eigenschappen van granaten. Doordat in het verleden archief van het ministerie van oorlog/defensie verloren is gegaan, was het niet mogelijk om een instellings- en opheffingsdatum van de commissies te achterhalen.
Het vierde gedeelte was verpakt in een omslag met als titel: "Voorgeschiedenis der Artillerie". Deze omslag bestond uit enkele afschriften van koninklijke besluiten inzake de artillerie en een bundel stukken uit het archief van de inspecteur van de artillerie.
Het laatste gedeelte bestaat uit de zgn. "Collectie Hartmans". A.C. Hartmans werd op 4 juli 1886 geboren en kwam in 1903 als cadet in dienst. Na zijn opleiding werd hij tweede luitenant bij de vestingartillerie. In september 1922 ging hij, inmiddels kapitein geworden, over naar het korps pontonniers en torpedisten. In februari 1929 werd hij overgeplaatst naar het departement van defensie en de staf van het wapen der artillerie. In mei 1932 werd hij bevorderd tot majoor, in juli 1936 tot luitenant-kolonel. Op 1 mei 1938 werd hij hoofd van de IVe afdeling B van het ministerie van defensie.
Tijdens zijn tewerkstelling bij het departement heeft hij in verschillende commissie's gezeten op artilleristisch gebied
Geschiedenis van het archiefbeheer
In deze plaatsingslijst zijn de artillerie-archieven van voor 1940 beschreven die in 1985 nog bij het centraal archievendepot van het ministerie van defensie (C.A.D.) berustten, met uitzondering van de artilleriebrigades. Bij de aanvang van de bewerking besloeg de totale hoeveelheid stukken ± 90 cm.
Het grootste gedeelte van deze hoeveelheid werd gevormd door het archief van de artillerie schietschool, het latere artillerie schietkamp. Dit besloeg ± 38 cm.
Bij het Algemeen Rijksarchief berustten reeds andere delen van sommige van deze door Kloosterboer beschreven archiefjes, terwijl eveneens al vroeger waren overgedragen archieven van soortgelijke eenheden en inrichtingen.
Het archief van de school en van het schietkamp was oorspronkelijk ingericht volgens de bij het leger in gebruik zijnde voorschriften, zoals die zijn vastgelegd in het reglement van administratie bij de landmacht, boekwerk no. 11. Deze streven de splitsing van de correspondentie algemeen, geheim en een persoonlijke gedeelte.
Elk jaar werd er in elk der categorieën gestart met het nummer 1, voorafgegaan door de letter A, G of P.
De toegangsmiddelen bestonden uit agenda's en klappers.
Deze driedeling was door een vorige bewerking ongedaan gemaakt. De stukken waren bij elkaar gevoegd per onderwerp, ongeacht de rubricering. Wegens de betrekkelijk geringe hoeveelheid stukken is deze vermenging gehandhaafd.
Het archief is na mei 1940 ingeleverd bij het regelingsbureau voor de artillerie, die het op haar beurt weer inleverde bij het weermachtsarchief, waar enkele officieren zich bezighielden met de selectie van de archiefstukken.
Na de oorlog werd dit, ondertussen van het predikaat "nederlands" voorziene weermachtsarchief omgezet in het archief koninklijke landmacht, gevestigd te Leiden. Zoals uit de verklaringen van vernietiging blijkt, is ook hier weer een selectie toegepast. Dit archief is later opgegaan in het C.A.D
Het tweede gedeelte bestond uit ± 15 cm archiefstukken van verschillende regimenten en depots artillerie. Deze stukken zijn op dezelfde wijze bij het C.A.D. terecht gekomen als hierboven is beschreven voor het archief van de artillerie schietschool/het artillerie schietkamp. Ook bij deze onderdelen werd de administratie gevoerd volgens de richtlijnen door het legerbestuur uitgegeven en ook hier is wegens de geringe hoeveelheid stukken de gebruikelijke driedeling niet hersteld.
Het vierde gedeelte was verpakt in een omslag met als titel: "Voorgeschiedenis der Artillerie". Deze omslag bestond uit enkele afschriften van koninklijke besluiten inzake de artillerie en een bundel stukken uit het archief van de inspecteur van de artillerie. Deze omslag is overgedragen aan het algemeen rijksarchief om daar gevoegd te worden bij het daar aanwezige gedeelte van het archief. Het ging hier om ± 12 cm archiefstukken.
Het laatste gedeelte bestaat uit de zgn. "Collectie Hartmans". Wanneer deze collectie is gevormd is niet meer na te gaan. Waarschijnlijk zijn de stukken kort na de oorlog door de toenmalige overste Hartmans overgedragen aan het archief koninklijke landmacht te Leiden. De stukken uit deze collectie zijn afkomstig uit archieven die door oorlogshandelingen vernietigd zijn, o.a. uit het archief van de IVe afdeling B van het ministerie van defensie.
Omdat ze, zoals op grond van het bestemmingsbeginsel zou moeten, niet meer naar hun oorspronkelijke plaats teruggevoerd konden worden, is besloten om de collectie intact te laten. Het gaat hier om ± 12 cm archiefstukken.
Bij verklaring van overdracht van 24 maart 1986 droeg het Centraal Archieven Depot van het Ministerie van Defensie aan de Tweede Afdeling van het Algemeen Rijksarchief over ca. 0,75 m1 archiefmateriaal van verscheidene Artillerie-eenheden en inrichtingen van de Koninklijke Landmacht. De overdracht ging gepaard met een plaatsingslijst van P. Kloosterboer. Het bestand telde 19 archiefjes, verdeeld over 15 afzonderlijke nummeringen.
Overbrenging van een overheidsarchief
Inhoud en structuur van het archief
05.01; 2.13
Inhoud
Artillerie-Schietschool/Schietkamp te Oldebroek,
1885-1940
Rijschool der bereden artillerie te Bergen op Zoom,
1895-1903
School voor reserve-officieren der vesting- (of onbereden) artillerie, 1919-1938
School voor reserve-officieren der bereden artillerie te Ede, 1928-1940
Artillerie-commissies, 1851-1939
Ie Afdeling van het 1e Regiment-Veldartillerie, 1904-1918
.IIe Afdeling van het 1e Regiment Veldartillerie, 1908-1940
3e Regiment Veldartillerie, 1889-1917
Ie Afdeling van het 6e Regiment Artillerie, 1940
IIIe Afdeling van het 8e Regiment Artillerie, 1939, 1940
IIe Afdeling van het 18e Regiment Artillerie, 1940
Regiment Kustartillerie, 1920-1940
Korps Rijdende Artillerie, 1938, 1939
IIe Depot Bereden Artillerie, 1939, 1940
Depot Luchtdoelartillerie, 1940
Ie Depotafdeling Luchtdoelartillerie 3e batterij, 1940
Ie Depotafdeling van het Depot Luchtdoelartillerie, 1940
76e Peloton Luchtdoelmitrailleurs, 1939, 1940
Magazijn der Artillerie te Amsterdam, 1872-1915
Collectie Hartmans, 1930-1940
17e Regiment Artillerie, 1940
22e Regiment Artillerie, 1939-1940
7e Depotafdeling van het IIIe Depot Bereden Artillerie, 1939-1940
5e Depotafdeling van het IVe Depot Bereden Artillerie, 1940
Ongeïdentificeerde artillerie-eenheid
Selectie en vernietiging
Zoals uit de verklaringen van vernietiging blijkt, is tijdens de overdracht van het weermachtsarchief naar het archief van de Koninklijke Landmacht een selectie toegepast. Dit archief is later opgegaan in het C.A.D..
Tijdens de bewerking is nog 3 cm archief vernietigd. Dit betrof eveneens stukken die betrekking hadden op personeelszaken van de verschillende artillerie regimenten.
Ordening van het archief
Het geheel is doorlopend genummerd.
Aanwijzingen voor de gebruiker
Openbaarheidsbeperkingen
Volledig openbaar.
Materiële beperkingen
Aanvraaginstructie
Openbare archiefstukken kunnen online worden aangevraagd en gereserveerd. U kunt dit ook via de terminals in de studiezaal van het Nationaal Archief doen. Om te kunnen reserveren dient u de volgende stappen te volgen:
U maakt een profiel aan op www.gahetna.nl, en logt vervolgens in
Via de archiefinventaris (alleen de beschrijvingen met rode nummers) selecteert u het gewenste archiefstuk door op de knop 'Reserveren' te klikken
In het volgende scherm geeft u aan op welke dag u het archiefstuk wilt inzien
Indien u zich bevindt in de studiezaal en een tafelnummer heeft ontvangen kunt u dit nummer vermelden. Als u geen tafelnummer heeft kunt u tafelnummer 777 laten staan
Vervolgens bevestigt u uw reservering door deze te versturen.
Verwant materiaal
Beschikbaarheid van kopieën
Beschrijving van de series en archiefbestanddelen
- Artillerie schietschool/schietkamp te Oldebroek, 1885-1940, A.
  - Jaarverslagen., 1885-1912, 1920; 1-7; 5 pakken
    - 1885-1890, 1
    - 1891-1895, 2
    - 1896-1901, 3
    - 1902-1906, 4
    - 1907-1912, 1920, 5
    - vervalt, 6
    - vervalt, 7
  - Notulen van de stafvergaderingen van de schietschool., 1906-1914; 8; 1 deel
  - Kantbrief van de directeur van de artillerie-school aan de minister van oorlog ter aanbieding van een rapport over de mogelijkheid om een schietterrein voor de bereden artillerie te vestigen bij Diever. Met 4 bijlagen., 1907; 9; 1 omslag
  - Stukken betreffende een onderzoek naar de mogelijkheid een schietterrein voor de bereden artillerie in te richten bij de Harskamp., 1908; 10; 1 omslag
  - Memorie van de directeur van de artillerie schietschool over een reorganisatie van de school. Minuut., 1909; 11; 1 stuk
  - Stukken betreffende een onderzoek naar de mogelijkheid een schietterrein voor de bereden artillerie in te richten bij Oirschot., 1909-1910; 12; 1 omslag
  - Stukken inzake een uitbreiding van het schietterrein bij Oldebroek., 1913-1914; 13; 1 omslag
  - Stukken inzake werkzaamheden in de legerplaats te verrichten door geïnterneerde Belgen., 1916; 14; 1 omslag
  - Stukken betreffende uitbreiding van het schietterrein te Oldebroek., 1916; 15; 1 omslag
  - Verslag inzake de werkzaamheden verricht in de legerplaats Oldebroek. Met 1 bijlage., 1916; 16; 2 stukken
  - Stukken betreffende de uitbreiding van de legerplaats bij Oldebroek., 1917; 17; 1 omslag
  - Correspondentie tussen de directeur van de artillerie schietschool en de eerstaanwezend-ingenieur der genie te Groningen, inzake de nieuw aangekochte terreinen te Oldebroek. Met 2 bijlagen., 1918; 18; 1 omslag
  - Stukken betreffende een aan te leggen spoorwegverbinding met de legerplaats bij Oldebroek., 1918; 19; 1 omslag
  - Stukken betreffende het aankopen van heidegronden ten behoeve van uitbreiding van de legerplaats bij Oldebroek., 1919; 20; 1 omslag
  - Stukken betreffende het verkrijgen van toestemming van de gemeente Kampen voor wegenaanleg in de legerplaats bij Oldebroek., 1919; 21; 1 omslag
  - Brief van de eerstaanwezend-ingenieur der genie te Groningen aan de directeur van de artillerie schietschool inzake het onteigenen van gronden voor uitbreiding van de legerplaats bij Oldebroek. Met 1 bijlage., 1920; 22; 2 stukken
  - Stukken betreffende het aanleggen van een fietspad tussen de legerplaats bij Oldebroek en de plaats Epe., 1921; 23; 1 omslag
  - Stukken betreffende het aanleggen van een smalspoorbaan voor de legerplaats bij Oldebroek., 1921-1923; 24; 1 omslag
  - Stukken betreffende de aankoop van gronden voor uitbreiding van de legerplaats bij Oldebroek., 1922-1924; 25; 1 omslag
  - Brief van de inspecteur van de artillerie aan de commandant van het artillerie schietkamp inzake de ligging van de geheime nulpunten., 1923; 26; 1 stuk
  - Correspondentie tussen de inspecteur van de artillerie en de commandant van het artillerie schietkamp inzake maatregelen die genomen worden bij het ingebruiknemen van de nieuwe schietheide., 1923; 27; 2 stukken
  - Brief van de minister van oorlog aan de minister van financiën inzake het gebruik van de grond van de legerplaats bij Oldebroek voor werkgelegenheidsprojecten. Afschrift., 1923; 28; 1 stuk
  - Stukken betreffende het verpachten van de jacht bij de legerplaats te Oldebroek., 1923-1924; 29; 1 omslag
  - Brief van de inspecteur van de artillerie ter aanbieding van een schriftelijke neerslag van zijn toespraak tot overste van Essen bij diens vertrek uit het opleidingsregiment. Met 1 bijlage., 1924; 30; 2 stukken
  - Stukken inzake het bouwen van uitkijkpost op terrein van de gemeente Kampen., 1924-1925; 31; 1 omslag
  - Stukken betreffende het leggen van een telefoonkabel onder de spoorweg Zwolle-Amersfoort., 1925; 32; 1 omslag
  - Circulaire inzake de onthulling van een gedenkteken voor de overleden kolonel van Essen., 1925; 33; 1 stuk
  - Brief van de inspecteur van de artillerie aan de inspecteur van de infanterie over het gebruik van schietbanen op het artillerie schietkamp door het garnizoen Kampen. Afschrift., 1925; 34; 1 stuk
  - Stukken betreffende de viering van het 50-jarig bestaan van de legerplaats bij Oldebroek., 1925-1927; 35; 1 omslag
  - Stukken inzake het afsluiten van de N.W. grens van het schietterrein voor het publiek., 1926; 36; 1 omslag
  - Stukken betreffende het bestrijden van heidebranden., 1926; 37; 1 omslag
  - Brief van de minister van oorlog aan de commandant van het artilleriekamp inzake de toepassing van de ongevallenwet 1921 voor burgerpersoneel van het schietkamp. Met 1 bijlage., 1926; 38; 2 stukken
  - Stukken betreffende de oorzaak van een ongeval met munitie op de schietterreinen tijdens een heidebrand., 1926; 39; 1 omslag.
  - Brief van de eerstaanwezend-ingenieur der genie te Groningen aan de commandant van het artillerie schietkamp betreffende het aansluiten van het militair tehuis op het electriciteitsnet van het kamp. Met 1 bijlage., 1927; 40; 2 stukken
  - Ingekomen en minuut van uitgaande brief inzake de verkoop van materiaal afkomstig van schietoefeningen., 1927; 41; 2 stukken
  - Rapport van de commandant van het oefenings-regiment voor de inspecteur van de artillerie over de noodzaak over te gaan tot uitbreiding van het schietterrein., 1927; 42; 1 stuk
  - Brief van de eerstaanwezend-ingenieur der genie te Groningen aan de commandant van het artillerieschietkamp inzake het plaatsen van een antenne bij de officierskantine. Met 1 bijlage., 1927; 43; 2 stukken
  - Stukken betreffende een verandering in het wegennet in de legerplaats te Oldebroek., 1927-1928-1931; 44; 1 omslag
  - Ingekomen en minuut van uitgaande brief inzake een mogelijke uitbreiding van het schietterrein bij Oldebroek., 1928; 45; 2 stukken
  - Stukken betreffende de watervoorziening voor de militaire tehuizen in de legerplaats bij Oldebroek., 1928; 46; 1 omslag
  - Brief van de commandant van het artillerie schietkamp aan de inspecteur van de artillerie inzake de toestand van de logies- en bureauruimten in de legerplaats. Minuut. Met 1 bijlage., 1928; 47; 2 stukken
  - Brieven van de inspecteur van de geneeskundige dienst der landmacht aan de commandant van het artillerie schietkamp inzake de geneeskundige behandeling van militair personeel en hun gezinnen door een burger arts., 1928; 48; 2 stukken
  - Stukken betreffende de uitbreiding van het schietkamp met een gedeelte van het landgoed "de Dellen"., 1929; 49; 1 omslag
  - Stukken betreffende het leggen van een telefoonkabel onder de spoorweg Zwolle-Amersfoort., 1929; 50; 1 omslag
  - Brief van de commandant van het artillerie schietkamp aan de inspecteur van de artillerie inzake de onderofficiersmenage in de legerplaats. Met 2 bijlagen. Minuut., 1929; 51; 3 stukken
  - Correspondentie tussen het bosbrandcomité voor de Veluwe en de commandant van het artillerieschietkamp over het weren van bosbranden., 1930; 52; 1 omslag
  - Circulaire van de commandant van het veldleger inzake de aanbieding van een huldeblijk door de krijgsmacht aan de koningin. Afdruk., 1930; 53; 1 stuk
  - Brief van de inspecteur van de artillerie aan de commandant van het artillerie schietkamp inzake de overdracht van het commando over het schietkamp., 1931; 54; 1 stuk
  - Brieven van de eerstaanwezend ingenieur der genie te Groningen aan de commandant van het artillerieschietkamp ter aanbieding van overeenkomsten over de uitbreiding van het schietterrein. Met 2 bijlagen., 1932; 55; 1 omslag
  - Stukken betreffende een inventarisatie van munitiemagazijnen en -voorraden., 1932; 56; 1 omslag
  - Brief van de eerstaanwezend ingenieur der genie te Groningen aan de commandant van het artillerie schietkamp ter aanbieding van een afschrift van een acte betreffende het in erfpacht geven van grond aan het roomskatholieke militaire tehuis bij het schietkamp. Met 1 bijlage., 1933; 57; 2 stukken
  - Stukken betreffende de problematiek rond de aanstelling van een beheerder voor de officierskantine in het artillerie schietkamp., 1934; 58; 1 omslag
  - Stukken betreffende een heidebrand op het artillerie schietkamp die overgeslagen is op het ernaast gelegen landgoed "de Dellen"., 1934; 59; 1 omslag
  - Rapporten inzake de verbeterde materiële positie van het personeel van het artillerie schietkamp ten gevolge van de bezuinigingen., 1934; 60; 2 stukken
  - Staat houdende overzicht van de in de legerplaats bij Oldebroek werkzame burgers. Met 1 bijlage., 1934; 61; 2 stukken
  - Stukken betreffende het geven van namen aan wegen in het artillerie schietkamp., 1935; 62; 1 omslag
  - Brief van de commissie van proefneming aan de inspecteur van de artillerie inzake de veiligheid op het artillerie schietkamp bij proefneming met kanonnen van 7 t.l. Afschrift., 1935; 63; 1 stuk
  - Bekendmakingen van de commandant van de Ie artillerie brigade inzake de schietserie van 1935 in het artillerie schietkamp., 64; 2 stukken
  - Stukken betreffende het houden van proefnemingen met kanonnen van 7 veld., 1935; 65; 1 omslag
  - Brief van de directeur van de artillerie inrichtingen aan de commandant van het artillerie schietkamp inzake het opmeten van twee pantserplaten., 1935; 66; 2 stukken
  - Brieven inzake het beschikbaar stellen van een tractor met ploeg voor het artillerie schietkamp. Afschrift., 1935; 67; 1 omslag
  - Stukken betreffende het aanleggen van telefoonkabels voor de geluidmeetdienst over particulier terrein., 1935; 68; 1 omslag
  - Stukken inzake het treffen van maatregelen tegen strategische overvallen., 1936; 69; 1 omslag
  - Stukken betreffende het nemen van proeven met Bofors luchtdoelgeschut., 70
  - Circulatie van de minister van defensie inzake het nemen van proeven met Böhler infanteriegeschut., 1936; 71; 1 stuk
  - Brieven van de commandant van het artillerie schietkamp betreffende de in de legerplaats aanwezige protestantse en rooms-katholieke militairen tijdens de schietseries. Minuut., 1936; 72; 2 stukken
  - Brieven van de commissie van proefneming inzake proeven met Bofors infanteriegeschut. Afschrift., 1936; 73; 2 stukken
  - Brief van de inspecteur der artillerie ter aanbieding van een verslag over gehouden proeven met rookgranaten van 7 veld. Met 1 bijlage. Afdruk., 1936; 74; 2 stukken
  - Rapport van de commandant van het artillerie schietkamp over een luchtbeschermingsoefening. Minuut., 1936; 75; 1 stuk
  - Brief van de inspecteur van de artillerie ter aanbieding van een rapport over het gebruik van rookgranaten door houwitsers. Met 1 bijlage., 1936; 76; 2 stukken
  - Brief van de chef van de generale staf aan de eerstaanwezend-ingenieur der genie te Arnhem over het beschikbaar stellen van een kanon voor de kazemat bij Zutphen. Afschrift., 1936; 77; 1 stuk
  - Brief van de inspecteur van de artillerie aan de commandant van het artillerie schietkamp ter aanbieding van staten houdende overzicht van de troepensterkte tijdens de schietoefeningen. Met 8 bijlagen., 1936; 78; 1 omslag
  - Brief van de inspecteur van de genie aan de commandant van het artillerie schietkamp betreffende verbeteringen aan een kazemat op het schietkamp. Met 1 bijlage., 1936; 79; 2 stukken
  - Ingekomen een minuut van uitgaande brief inzake de beschikbaarheid van oefenterrein rond de schietkampen. Met 1 bijlage., 1936; 80; 3 stukken
  - Brief van de eerstaanwezend ingenieur der genie te Groningen aan de commandant van het artillerie schietkamp inzake verbeteringen aan de vliegtuigloodsen en het vliegterrein bij Oldebroek., 1936; 81; 1 stuk
  - Brief van de commandant van het artillerie schietkamp aan de chef van de geneeskundige dienst met instructies voor de dienst in de legerplaats. Minuut., 1936; 82; 1 stuk
  - Brief van de commissie van proefneming aan de inspecteur van de militaire luchtvaart inzake het beschikbaarstellen van een vliegtuigvleugel voor proeven met licht luchtdoelgeschut. Afschrift., 1936; 83; 1 stuk
  - Stukken inzake proeven met Vickers luchtdoelgeschut., 1936; 84; 1 omslag
  - Brief van de inspecteur van de infanterie inzake de veiligheid van schietterreinen. Afdruk., 1936; 85; 1 stuk
  - Circulaire van de chef van de generale staf inzake de "buitengewone oproeping-uitwendige veiligheid"., 1936; 86; 1 stuk
  - Circulaire van de algemene commissie infanteriegeschut inzake het nemen van een proef met motortractie voor dit geschut., 1936; 87; 1 stuk
  - Stukken inzake het beproeven van het Solothurn luchtdoelgeschut., 1936; 88; 1 omslag
  - Stukken betreffende de munitie-uitrusting voor kanonnen van 7 veld., 1936; 89; 2 stukken
  - Rapport van de commandant van het artillerieschietkamp inzake de proefbatterij kanonnen van 7 veld. Minuut., 1936; 90; 1 stuk.
  - Stukken inzake het bouwen van een gietstalen kazemat op het schietterrein voor proefnemingen., 1937; 91; 1 omslag
  - Brief van de inspecteur der militaire luchtvaart aan de commandant van het artillerie schietkamp inzake proeven met kogelbommen. Met 2 bijlagen., 1937; 92; 3 stukken
  - Stukken betreffende proeven met Böhler infanteriegeschut., 1937; 93; 1 omslag
  - Rapport van de commandant van het 2e regiment veldartillerie betreffende schietoefeningen met kazematgeschut. Met 3 bijlagen. Afdruk., 1937; 94; 4 stukken
  - Stukken betreffende proeven met Rheinmetall infanteriegeschut., 1937; 95; 1 omslag
  - Circulaire van de inspecteur van de artillerie inzake de schietoefeningen in 1937. Met 1 bijlage., 96; 2 stukken.